臺灣新北地方法院刑事裁定
110年度撤緩字第336號
聲  請  人  臺灣新北地方檢察署檢察官
受  刑  人  黃子珉


            鍾寬霖


上列聲請人因受刑人等人詐欺案件，聲請撤銷緩刑（110年度執
聲字第2555號、110年度執緩字第732號），本院裁定如下：
    主  文
聲請駁回。
    理  由
一、聲請意旨略以：受刑人黃子珉、鍾寬霖（下合稱受刑人2人
    因犯詐欺案件，經臺灣高等法院以109年度上訴字第4684號
    、臺灣新北地方法院以109年度訴字第878號（臺灣新北地方
    檢察署109年度偵字第23191號等）分別判處有期徒刑1年10
    月（黃子珉）、2年（鍾寬霖），均緩刑4年，於民國110年8
    月17日確定在案，2人竟於緩刑期前即109年6月15日，另犯
    在公共場所聚集3人以上下手實施強暴在場助勢罪，經臺灣
    臺北地方法院於110年8月12日以110年度審簡字第982號各判
    處得易科罰金之拘役55日，於110年9月23日確定。受刑人2
    人因有前述之犯罪事由，足認其等不知悔悟自新，原宣告之
    緩刑難收其預期之效果，而有執行刑罰之必要，合於刑法第
    75條之1第1項第1款所定得撤銷緩刑宣告之原因，爰依刑事
    訴訟法第476條規定聲請撤銷等語。
二、按受緩刑之宣告，而於緩刑前因故意犯他罪，而在緩刑期內
    受6月以下有期徒刑、拘役或罰金之宣告確定，足認原宣告
    之緩刑難收其預期效果，而有執行刑罰之必要者，得撤銷其
    宣告，刑法第75條之1第1項第1款定有明文。又本條前於94
    年2月2日增訂立法意旨略以：關於緩刑之撤銷，現行法第75
    條第1項固已設有2款應撤銷之原因；至得撤銷緩刑之原因，
    則僅於保安處分章內第93條第3項與撤銷假釋合併加以規定
    ，體例上不相連貫，實用上亦欠彈性，爰參酌德國及奧地利
    現行立法例增訂得撤銷緩刑之原因，其中現行關於緩刑前或
    緩刑期間故意犯他罪，而在緩刑期內受得易科罰金之有期徒
    刑之宣告者，列為應撤銷緩刑之事由，因認過於嚴苛，而排
    除第75條應撤銷緩刑之事由，移列至得撤銷緩刑事由，俾使
    法官依被告再犯情節，而裁量是否撤銷先前緩刑之宣告。其
    次，如有前開事由，但判決宣告拘役、罰金時，可見行為人
    仍未見悔悟，有列為得撤銷緩刑之事由，以資彈性適用，爰
    於第1項第1款、第2款增訂之。且本條採用裁量撤銷主義，
    賦予法院撤銷與否之權限，特於第1項規定實質要件為「足
    認原宣告之緩刑難收其預期效果，而有執行刑罰之必要」，
    供作審認之標準。亦即於「得」撤銷緩刑之情形，法官應依
    職權本於合目的性之裁量，妥適審酌被告所犯前後數罪間，
    關於法益侵害之性質、再犯之原因、違反法規範之情節是否
    重大、被告主觀犯意所顯現之惡性及其反社會性等情，是否
    已使前案原為促使惡性輕微之被告或偶發犯、初犯改過自新
    而宣告之緩刑，已難收其預期之效果，而確有執行刑罰之必
    要，此與刑法第75條第1項所定2款要件有一具備，即毋庸再
    行審酌其他情狀，應逕予撤銷緩刑之情形不同。
三、經查：
（一）受刑人2人因犯詐欺罪，分別經臺灣高等法院以109年度上
      訴字第4684號、臺灣新北地方法院以109年度訴字第878號
      分別判處有期徒刑1年10月（黃子珉）、2年（鍾寬霖），
      均緩刑4年，於110年8月17日確定（下稱前案）；又於緩
      刑前之109年6月15日，另犯在公共場所聚集三人以上下手
      實施強暴在場助勢罪，經臺灣臺北地方法院以110年度審
      簡字第982號各判處拘役55日，於110年9月23日確定（下
      稱後案）等情，有前述案件之判決書及臺灣高等法院被告
      前案紀錄表在卷可稽，是本件受刑人2人係於緩刑前故意
      犯他罪，而在緩刑期內受拘役之宣告，足以認定。惟依據
      前述說明，仍應審酌本件有無「足認原宣告之緩刑難收其
      預期效果，而有執行刑罰必要」之情形，以決定是否撤銷
      緩刑。
（二）本件聲請書僅以受刑人2人於緩刑期前另犯在公共場所聚
      集3人以上下手實施強暴在場助勢罪，而受拘役之宣告確
      定，即認合於刑法第75條之1第1項第1款所定得撤銷宣告
      之原因，然對於該受刑人2人如何符合刑法第75條之1所定
      「足認原宣告之緩刑難收其預期效果，而有執行刑罰之必
      要」之實質要件，並未提出前、後案判決書以外之其他證
      據以供證明符合撤銷緩刑之實質要件，是本院即僅能以前
      、後案判決書之內容作為判斷。
（三）依前、後案判決書之內容，受刑人2人所犯後案之在公共
      場所聚集三人以上下手實施強暴在場助勢罪，是應同案首
      謀柯姓被告之邀約，並於柯姓被告砸毀店內物品時在場助
      勢；而所犯前案之詐欺罪，是擔任詐欺集團之車手，而將
      提領之款項上繳回詐欺集團，二者之犯罪型態、原因迥異
      ，侵害法益及社會危害程度亦不同，並非再犯同一或相類
      之罪，並無再犯原因之關聯性或類似性，難認受刑人2人
      所犯之後案中，可以看出其主觀惡性，以致原緩刑宣告難
      收預期效果之程度。
（四）此外，受刑人2人所犯前案，因於該案審理中已與部分被
      害人達成和解並實際賠償，而經法院宣告緩刑，法院另以
      提供240小時之義務勞務作為緩刑之條件，足見受刑人2人
      於前案中確有悔悟之意。而受刑人2人於前案執行中，迄
      今並未有任何事證足以認定受刑人2人有違反緩刑條件之
      情事，足認受刑人2人對自身行止尚能自律克制，前案緩
      刑之宣告尚有促使受刑人2人知所警惕、端正品行之效果
      。
（五）綜上所述，依卷內現存證據資料，尚不能認定「原宣告之
      緩刑難收其預期效果，而有執行刑罰之必要」，本院無法
      單以受刑人2人於前案緩刑前故意犯後案，就將其前案之
      緩刑宣告撤銷。是聲請人聲請撤銷受刑人2人之緩刑宣告
      ，並無理由，應予駁回。
四、依刑事訴訟法第220條，裁定如主文。
中　　華　　民　　國　　111 　年　　1 　　月　　22　　日
                  刑事第十六庭  法  官  時瑋辰
上列正本證明與原本無異。
如不服本裁定，應於裁定送達後五日內敘明抗告理由，向本院提
出抗告狀。
                                書記官  楊喻涵
中　　華　　民　　國　　111 　年　　1 　　月　　27　　日